臺灣屏東地方法院民事裁定　　　 110年度消債職聲免字第28號
聲　請　人
即 債務 人　段厚賢　


代　理　人　黃耀平律師
相　對　人
即 債權 人　台北富邦商業銀行股份有限公司

法定代理人　程耀輝　


相　對　人
即 債權 人　中國信託商業銀行股份有限公司


法定代理人　利明献　


相　對　人
即 債權 人　良京實業股份有限公司

法定代理人　平川秀一郎



相　對　人
即 債權 人　滙誠第二資產管理股份有限公司

法定代理人　莊仲沼　


相　對　人
即 債權 人　富邦產物保險股份有限公司

法定代理人　羅建明　


上列當事人聲請消費者債務清理事件，本院裁定如下：
    主  文
債務人段厚賢應予免責。
    理  由
一、按法院為終止或終結清算程序之裁定確定後，除別有規定外
    ，應以裁定免除債務人之債務。消費者債務清理條例（下稱
    消債條例）第132 條定有明文。又法院裁定開始清算程序後
    ，債務人有薪資、執行業務所得或其他固定收入，扣除自己
    及依法應受其扶養者所必要生活費用之數額後仍有餘額，而
    普通債權人之分配總額低於債務人聲請清算前二年間，可處
    分所得扣除自己及依法應受其扶養者所必要生活費用之數額
    者，法院應為不免責之裁定。但債務人證明經普通債權人全
    體同意者，不在此限。另債務人有下列各款情形之一者，法
    院應為不免責之裁定。但債務人證明經普通債權人全體同意
    者，不在此限：一、於七年內曾依破產法或本條例規定受免
    責。二、故意隱匿、毀損應屬清算財團之財產，或為其他不
    利於債權人之處分，致債權人受有損害。三、捏造債務或承
    認不真實之債務。四、聲請清算前二年內，因消費奢侈商品
    或服務、賭博或其他投機行為，所負債務之總額逾聲請清算
    時無擔保及無優先權債務之半數，而生開始清算之原因。五
    、於清算聲請前一年內，已有清算之原因，而隱瞞其事實，
    使他人與之為交易致生損害。六、明知已有清算原因之事實
    ，非基於本人之義務，而以特別利於債權人中之一人或數人
    為目的，提供擔保或消滅債務。七、隱匿、毀棄、偽造或變
    造帳簿或其他會計文件之全部或一部，致其財產之狀況不真
    確。八、故意於財產及收入狀況說明書為不實之記載，或有
    其他故意違反本條例所定義務之行為，致債權人受有損害，
    或重大延滯程序，復為同條例第133 、134 條所明定。另按
    法院裁定開始更生程序後，債務人免責前，法院裁定開始清
    算程序，其已進行之更生程序，適於清算程序者，作為清算
    程序之一部，其更生聲請視為清算聲請，消債條例第78條第
    1 項亦定有明文。
二、經查：
㈠、聲請人前於民國107 年9 月4 日聲請更生，經本院以107 年
    度消債更字第121 號裁定自108 年2 月20日中午12時起開始
    更生程序。嗣因債權人無法履行原提出之更生方案亦未能提
    出新更生方案，經本院以109 年度消債清字24號裁定自109
    年7 月20日中午12時起開始清算程序。復聲請人清算財團之
    財產分配完結，各相對人共受償新臺幣（下同）19,086元後
    ，本院於110 年3 月24日以109 年度司執消債清字第30號裁
    定終結清算程序確定等情，業據本院調取上開卷宗核閱屬實
    。
㈡、關於聲請人於開始更生程序後迄今之收入部分，聲請人稱現
    無工作，每月由其父支應生活費，另其110 年1 至4 月擔任
    司機，每月有所得約10,000元，業據其陳明在卷，且聲請人
    108 年有所得3,700 元、109 年有所得37,900元，又其現投
    保勞保於高雄市汽車駕駛員職業工會，顯未受僱於任何公司
    或商號，經本院調取其之稅務電子閘門網路資料查詢表及勞
    保局電子閘門網路資料查詢表核閱無誤，堪信屬實。則聲請
    人自108 年2 月算至110 年11月，其所得共為81,292元（計
    算式：3,700 ×11/12 ＋37,900＋10,000×4 ＝81,292，小
    數點以下四捨五入）。至聲請人之支出部分，則依消債條例
    第64條之2 第1 項規定，以108 至110 年衛生福利部公告每
    人每月最低生活費之1.2 倍即14,866元、14,866元及15,946
    元之數額為計算基準，則聲請人必要支出共為517,324 元（
    計算式：14,866×【11＋12】＋15,946×11＝517,324 ）。
    基上，聲請人之固定收入扣除前開必要支出費後，已無剩餘
    ，堪認本件無消債條例第133 條應不免責之事由。
㈢、末者，相對人固主張聲請人之消費明細多為奢侈消費，應有
    消債條例第134 條第4 款規定之不免責事由，惟據修正前之
    該規定可知，因債務人之浪費行為屬不免責之事由，故債務
    人多因此款事由而不獲免責，為免對債務人過苛，100 年修
    法後之該規定業將消費奢侈商品或服務、賭博或其他投機行
    為所生債務限縮於聲請清算前2 年。而聲請人聲請清算前2
    年即105 年9 月至107 年8 月間，已無新增之交易記錄，經
    審閱相對人之陳報狀甚明，自無該規定之適用。此外，復查
    無聲請人有消債條例第134 條所定其他各款應不免責事由，
    揆諸前揭說明，聲請人既經終止或終結清算程序之裁定確定
    後，依消債條例第132 條規定，應裁定免除其債務。
三、綜上所述，本件聲請人並無消債條例第133 條之適用，且查
    無消債條例第134 條各款所定應不免責之情事，依上說明，
    自應依首開規定裁定本件聲請人免責，爰裁定如主文。
中    華    民    國   110    年    11    月    8     日
                  民事庭  法  官  曾吉雄
上為正本係照原本作成。
如不服本裁定，應於裁定送達後10日內，以書狀向本院提出抗告
，並繳納抗告費新臺幣1千元。
中    華    民    國   110    年    11    月    8     日
                          書記官  潘豐益